臺灣彰化地方法院交通事件裁定　　　　96年度交聲字第1027號
原處分機關　　交通部公路總局臺中區監理所彰化監理站
異　議　人　　甲○○
即受處分人
上列異議人即受處分人因違反道路交通管理處罰條例案件，對交
通部公路總局臺中區監理所彰化監理站民國（下同）94 年7月27
日彰監四字第裁64－I00000000號、94年7月28日彰監四字第裁64
－I00000000 號裁決書（原舉發案號：彰化縣警察局彰警交字第
I00000000、I00000000號舉發違反道路交通管理事件通知單）不
服，聲明異議，本院裁定如下：
    主  文
原處分均撤銷。
甲○○不罰。
    理  由
一、按道路交通管理處罰條例及道路交通安全規則所稱之「汽車
    」，均包括「機器腳踏車」，道路交通管理處罰條例第3 條
    第8款及道路交通安全規則第2條第1項第1款均定有明文。機
    器腳踏車號牌每車一面，應正面懸掛於車輛後端之明顯適當
    位置，且不得加裝邊框、裝置旋轉架或顛倒懸掛，道路交通
    安全規則第11 條第1項第3款及第2項均有規定。次按「汽車
    有下列情形之一者，處汽車所有人新臺幣（下同）3,600 元
    以上10,800元以下罰鍰，並禁止其行駛：‧‧‧七、已領有
    號牌而未懸掛或不依指定位置懸掛者。‧‧‧」、「前項第
    二款、第十款之車輛並沒入之；第三款、第四款之牌照扣繳
    之；第五款、第七款之牌照、號牌吊銷之。」，道路交通管
    理處罰條例第12條第1項第7款及第2項亦有處罰規定。
二、異議意旨略以：車號TTO-596 號輕型機車雖為受處分人所有
    ，然舉發時身體因中風臥病在床而無法盡看管責任，以致該
    機車為他人竊走亦不知，請求撤銷原處分云云。
三、原處分機關略以：駕駛人郭元正先生於90 年5月1日0時23分
    許，駕駛本案受舉發之車牌號碼TTO-596 號輕型機車，行經
    彰化縣彰化市○○路○段處，因未懸掛號牌行駛公路，有「
    已領有號牌而未懸掛行駛公路」之違規，為彰化縣警察局保
    安隊員警攔停，就上開違規事實填製彰化縣警察局彰警交字
    第I00000000 號舉發違反道路交通管理事件通知單予以舉發
    。嗣經原處分機關於94年7月27日以彰監四字第裁64－I0000
    0000號裁決書裁處受處分人罰鍰新臺幣（以下同）6000元，
    並吊銷牌照。駕駛人郭元正先生另於90 年5月22日10時45分
    許，駕駛該輕型機車，行經彰化縣彰化市○○街與和平路路
    口處，因未懸掛號牌行駛公路，有「已領有號牌而未懸掛行
    駛公路」之違規，為彰化縣警察局中正路派出所員警攔停，
    就上開違規事實填製彰化縣警察局彰警交字第I00000000 號
    舉發違反道路交通管理事件通知單舉發。嗣經原處分機關於
    94年7月28日以彰監四字第裁64－I00000000號裁決書裁處受
    處分人罰鍰6000元，並吊銷牌照。
四、經查：
（一）按「送達，於應受送達人之住居所、事務所或營業所為之
      。但在行政機關辦公處所或他處會晤應受送達人時，得於
      會晤處所為之。對於機關、法人、非法人之團體之代表人
      或管理人為送達者，應向其機關所在地、事務所或營業所
      行之。但必要時亦得於會晤之處所或其住居所行之。應受
      送達人有就業處所者，亦得向該處所為送達。」、「於應
      送達處所不獲會晤應受送達人時，得將文書付與有辨別事
      理能力之同居人、受僱人或應送達處所之接收郵件人員。
      前項規定於前項人員與應受送達人在該行政程序上利害關
      係相反者，不適用之。應受送達人或其同居人、受僱人、
      接收郵件人員無正當理由拒絕收領文書時，得將文書留置
      於應送達處所，以為送達。」、「書面之行政處分自送達
      相對人及已知之利害關係人起；書面以外之行政處分自以
      其他適當方法通知或使其知悉時起，依送達、通知或使知
      悉之內容對其發生效力。」行政程序法第72條、第73條及
      第110條第1項復定有明文。而所謂「補充送達」，係指「
      於應送達處所不獲會晤應受送達人時，將文書付與有辨別
      事理能力之同居人、受僱人或應送達處所之接收郵件人員
      」，故如非法定上開之人，即無從為補充送達。查系爭裁
      決書之送達處所「彰化縣和美鎮○○路169 號」固為受處
      分人之住居所，惟收領系爭文書為洪金榮，而非受處分人
      ，復為受處分人所不爭執，此有中華民國郵政掛號郵件收
      件回執影本2 份及本院依職權調取內政部戶役政連結作業
      系統受處分人個人基本資料查詢結果1 份在卷可稽。再查
      洪金榮並非受處分人之同居人、受僱人或應送達處所之接
      收郵件人員，當無從對之行補充送達，自與行政程序法第
      72條、第73條之規定不合，難謂已生合法送達之效力。上
      開2 件裁決書既未合法送達，自無從計算其提起異議之法
      定不變期間，從而亦不生提起異議是否逾期之問題，本院
      自得就本案為受理並實體審查，合先敘明。
（二）次按「違反行政法上義務之行為非出於故意或過失者，不
      予處罰。」行政罰法第7條第1項著有規定。查受處分人於
      89年11月間因罹患腦中風致左側癱瘓，行動困難，日常生
      活依賴他人照顧等情，有受處分人提出之96年10月16日財
      團法人彰化基督教醫院診斷書1 份在卷可佐，是受處分人
      於本件舉發時對其所有車號TTO-596 號輕型機車確無法盡
      其看管責任，而對原處分機關所處分之違規行為自難謂有
      故意或過失之主觀責任。再違反行政法上義務行為之處分
      ，自以行為責任人優先於狀態責任人，本案既已有行為責
      任人可得處罰，倘狀態責任人對違反行政法上義務之行為
      亦無故意或過失者，當無課以行政罰之必要。
五、綜上所述，本件受處分人確因罹患腦中風而對其所有車號TT
    O-596 號輕型機車無法盡其看管責任，就本案違規事實即無
    故意或過失，自應由本院將原處分撤銷，改諭知受處分人甲
    ○○不罰，以資適法。
據上論斷，應依道路交通案件處理辦法第20條前段，裁定如主文
。
中　　華　　民　　國　　96　　年　　11　　月　　13　　日
                  臺灣彰化地方法院交通法庭
                                法  官  姚銘鴻
以上正本證明與原本無異。
如不服本裁定，應於裁定送達後5日內向本院提出抗告狀（須附
繕本）。
中　　華　　民　　國　　96　　年　　11　　月　　13　　日
                                書記官  郭佳雯
